【裁判字號】    98,保險,10
【裁判日期】    980819
【裁判案由】    給付保險金
【裁判全文】
臺灣高雄地方法院民事判決              98年度保險字第10號
原      告  庚○○○
            己○○
            戊○○
            乙○○
            丁○○
兼  共  同
訴訟代理人  丙○○
被      告  旺旺友聯產物保險股份有限公司
                        樓
法定代理人  甲○○
訴訟代理人  辛○○
被      告  華山產物保險股份有限公司
法定代理人  財團法人保險事業發展中心公司
訴訟代理人  許志勇律師
上列當事人間給付保險金事件，本院於中華民國98年8 月5 日言
詞辯論終結，判決如下：
    主  文
原告之訴及假執行之聲請均駁回。
訴訟費用由原告負擔。
    事實及理由
一、原告主張：訴外人宇伯人力資源有限公司分別於民國95年5
    月3 日、19日為要保人，以訴外人陳武輝為被保險人，向被
    告旺旺友聯產物保險股份有限公司（下稱旺旺友聯公司）、
    華山產物保險股份有限公司（下稱華山公司）投保團體傷害
    保險（下稱系爭甲、乙保險契約），保險期間分自95年5 月
    3 日午夜12時起至96年5 月3 日午夜12時止、95年5 月19日
    零時起至96年5 月19日止，約定承保範圍為：若被險人於系
    爭甲、乙保險契約有效期間內，因遭受意外傷害事故，致殘
    廢或死亡時，由旺旺友聯公司、華山公司各給付新臺幣（下
    同）100 萬元保險金。系爭甲保險契約並載明陳武輝之身故
    保險金受益人為法定繼承人即原告庚○○○、己○○、丙○○、戊○○、乙○○、丁○○；另系爭乙保險契約則載明陳
    武輝之身故保險金受益人為丙○○。嗣被保險人陳武輝於96
    年3 月28日上午4 時10分許，因吸入嘔吐物及肺部吸入併發
    急性呼吸衰竭，經急救與插管皆無意識致意外死亡。丙○○
    乃於96年9 月20日填具理賠申請書，向旺旺友聯公司、華山
    公司申請團體傷害保險被保險人陳武輝意外身故之保險金，
    惟均遭旺旺友聯公司、華山公司以陳武輝死因非屬保險契約
    所約定之意外事故為由，拒絕給付保險金。為此，爰依據系
    爭甲、乙保險契約法律關係，提起本訴，請求旺旺友聯公司
    、華山公司各給付保險金100 萬元等語。並聲明：（一）旺
    旺友聯公司應給付庚○○○、己○○、丙○○、戊○○、乙○○、丁○○各166,666 元，及自96年10月23日起至清償日
    止，按年息10% 計算之利息。（二）華山公司應給付丙○○
    100 萬元，及自96年10月23日起至清償日止，按年息10% 計
    算之利息。（三）願供擔保，請准宣告假執行
二、被告旺旺友聯公司則以：兩造確有訂立系爭甲保險契約，惟
    系爭保險契約所稱意外傷害事故，係指非由疾病引起之外來
    突發事故，據長庚紀念醫院高雄分院死亡證明書所載，陳武
    輝純係因疾病所致死亡，並非意外死亡等語，資為抗辯。並
    聲明：（一）原告之訴及假執行之聲請均駁回。（二）如受
    不利之判決，願供擔保聲請免為假執行。
三、被告華山公司則以：兩造確有訂立系爭乙保險契約，惟依據
    系爭保險契約第2 條約定、保險法第131 條規定、相關學者
    見解及最高法院判決意旨，均認意外傷害事故僅在被保險人
    自身以外之原因所引起「外來及突發事故」致被保險人殘廢
    或死亡，是原告應先舉證陳武輝死亡係因遭受意外傷害事故
    所致，而依長庚紀念醫院高雄分院所出具之死亡證明書記載
    ，陳武輝死亡之直接主力原因係敗血性休克併急性呼吸衰竭
    ，死亡原因係陳武輝自身原因，並非來自其自身以外之事故
    所致。況且依保險法第135 條、第105 條等規定，系爭乙保
    險契約係訴外人宇伯公司與伊訂立，屬於第三人為陳武輝訂
    立之傷害保險契約，原告亦須證明業經陳武輝書面同意訂立
    系爭乙保險契約，否則該保險契約即屬無效，原告無權請求
    給付保險金等語，資為抗辯。並聲明：（一）原告之訴及假
    執行之聲請均駁回。（二）如受不利之判決，願供擔保聲請
    免為假執行。
四、下列事實為兩造所不爭執，並有保險單、加保同意書、死亡
    證明書、診斷證明書等件在卷可憑，堪信為真實：
（一）宇伯人力資源有限公司分於95年5 月3 日、19日為要保人
      ，以陳武輝為被保險人，向旺旺友聯公司、華山公司投保
      團體傷害保險，保險期間分自95年5 月3 日午夜12時起至
      96年5 月3 日午夜12時止、95年5 月19日零時起至96 年5
      月19日止。
（二）系爭甲、乙保險契約，約定承保範圍為：若被保險人於保
      險契約有效期間內，因遭受意外傷害事故，致身體蒙受傷
      害而致殘廢或死亡時，由旺旺友聯公司、華山公司各給付
      保險金100 萬元保險金。
（三）系爭甲保險契約並載明陳武輝之身故保險金受益人為法定
      繼承人即庚○○○、己○○、丙○○、戊○○、乙○○、
      丁○○；另系爭乙保險契約載明陳武輝之身故保險金受益
      人為丙○○。
（四）被保險人陳武輝於96年3 月28日上午4 時10分許，因敗血
      性休克併急性呼吸衰竭死亡。
（五）丙○○於陳武輝死亡後已填具理賠申請書，並檢具長庚紀
      念醫院高雄分院死亡證明書書，請求旺旺友聯公司、華山
      公司就所承保團體傷害保險給付保險金，經旺旺友聯公司
      、華山公司收受。
五、原告本於系爭保險契約請求被告給付意外死亡保險金，為被
    告所否認，並以上開情詞置辯。則本件首應審究厥為：被保
    險人陳武輝是否因意外事故致死？茲分項析述如后：
（一）按傷害保險人於被保險人遭受意外傷害及其所致殘廢或死
      亡時，負給付保險金額之責。前項意外傷害，指非由疾病
      引起之外來突發事故所致者，保險法第131 條第1 、2 項
      定有明文。次按意外傷害或死亡之定義，學說有原因說及
      結果說之區別，如採結果說，不問原因是否出於意外，若
      於結果出於意外者，即屬意外傷害或意外事故，但採原因
      說時，必須導致傷害或死亡之外界原因係出於意外者，方
      屬意外事故，若結果出於意外，而原因非出於意外者仍非
      意外傷害或死亡。查本件系爭保險契約條款第2條第2項就
      「意外傷害事故」之定義為「非由疾病引起之外來突發事
      故」，解釋上係採原因說，而非結果說，前開約定所稱「
      外來突發事故」須為「外來的」，即限定引起事故之原因
      出於自身以外之事故，以及「突發的」，即外在環境急速
      的變化，致不可預期或出於預料之外，於滿足此二條件，
      始能謂係外來而突發之事故。是系爭保險契約所約定之保
      險事故，係以被保險人遭受疾病以外之外來突發事故，並
      以該外來傷害事故為直接且單獨原因所引起之死亡為限，
      保險人始負有給付意外事故死亡保險金之義務，如係由疾
      病引起死亡者，保險人即不負給付保險金之義務。
（二）復按當事人主張有利於己之事實者，就其事實負有舉證之
      責任，為民事訴訟法第277 條前段所明定。經查，原告主
      張陳武輝係於96年3 月28日上午4 時10分許，因吸入嘔吐
      物及肺部吸入併發急性呼吸衰竭，經急救與插管皆無意識
      致意外死亡，被告依約自應給付保險金乙節，為被告所否
      認，則揆諸前揭說明，原告就陳武輝為嘔吐致意外死亡，
      該當於保險契約約定意外傷害事故即「非由疾病引起之外
      來突發事故」乙節，自應負舉證責任。原告為證明陳武輝
      死亡係屬意外傷害事故所造成乙節，固據提出長庚紀念醫
      院96年3 月28日診斷證明書、96年3 月28日死亡證明書為
      證。惟查，上開診斷證明書係記載：病人（即陳武輝）因
      上述原因於96年3 月27日12時入急診治療，於同日16時發
      生嘔吐及肺部吸入之情形，併發急性呼吸衰竭與心室顫動
      ，經急救與插管，於96年3 月27日22時轉入加護病房治療
      ，於96年3 月28日因病危辦理自動出院。而所謂之上述原
      因於診斷欄記載為：急性呼吸衰竭、吸入性肺炎、敗血性
      休克、慢性阻塞性肺病，足認陳武輝係因急性呼吸衰竭、
      吸入性肺炎、敗血性休克、慢性阻塞性肺病等原因而至長
      庚醫院急診治療。次查，本件參酌長庚紀念醫院96年3 月
      28日死亡證明書記載陳武輝死亡原因：直接引起死亡之疾
      病或傷害：甲. 敗血性休克併急性呼吸衰竭；先行原因：
      乙.（甲之原因）吸入性肺炎。丙. （乙之原因）慢性阻
      塞性肺病等情相互以觀，顯見陳武輝死亡原因係來自於陳
      武輝身體內部，堪認陳武輝死亡原因縱與嘔吐有關，亦係
      因為其身體內部之疾病所造成。而依上情觀之，並無任何
      證據足以證明陳武輝之嘔吐係屬非由疾病所引起之意外傷
      害事故所致，則原告主張陳武輝因吸入嘔吐物及肺部吸入
      併發急性呼吸衰竭死亡係屬意外傷害事故所致，即屬無據
      。是綜觀卷附現存證據，並無法證明陳武輝係因外來突發
      的意外傷害事故致死，則原告本於系爭保險契約請求被告
      給付保險金，自屬無理由。
六、綜上所述，原告本於與旺旺友聯公司、華山公司系爭保險契
    約關係，請求（一）旺旺友聯公司應給付庚○○○、己○○
    、丙○○、戊○○、乙○○、丁○○各166,666 元，及自96
    年10月23日起至清償日止，按年息10% 計算之利息。（二）
    華山公司應給付丙○○100 萬元，及自96年10月23日起至清
    償日止，按年息10% 計算之利息，均無理由，應予駁回。
七、原告之訴既經駁回，其假執行之聲請，即失其依附，爰併予
    駁回。
八、本件事證已臻明確，兩造其餘攻擊防禦方法，及未經援用之
    證據，經本院斟酌後，認均不足以影響本判決之結果，自無
    逐一詳予論駁之必要，併此敘明。
據上論結，原告之訴為無理由，依民事訴訟法第78條，判決如主
文。
中    華    民    國    98    年     8    月     19   日
                     民事鳳山分庭   法  官  林意芳
上為正本係照原本作成。
如不服本判決，應於送達後20日內，向本院提出上訴狀並表明上
訴理由，如於本判決宣示後送達前提起上訴者，應於判決送達後
10日內補提上訴理由書（須附繕本）。
中    華    民    國    98    年     8    月     25   日
                                    書記官  陸艷娣


司法院資訊處製作；財團法人民間司法改革基金會備份。
